臺灣臺中地方法院刑事判決　　　　　　　　　　　　　九十年度易字第三二二號
　　公　訴　人　臺灣臺中地方法院檢察署檢察官
　　被　　　告　丁○○
　　　　　　　　丙○○
　　　　　　　　甲○○
　　右三人共同
　　選任辯護人　陳鴻謀
　　被　　　告　乙　○
　　　　　　　　戊○○
　　　　　　　　庚○○
右列被告因違反農會法案件，經檢察官提起公訴（九十年度選偵字第一○號），本院
判決如左：
    主  文
丁○○、丙○○共同連續農會之選舉，對於有選舉權之人，交付財物，而約其選舉權
為一定之行使，丁○○處有期徒刑壹年；丙○○處有期徒刑陸月，如易科罰金，以參
佰元折算壹日。
甲○○農會之選舉，對於有選舉權之人，交付財物，而約其選舉權為一定之行使，處
有期徒刑壹年。
乙○、戊○○、庚○○農會之選舉，有選舉權之人，收受財物，而許以其選舉權為一
定之行使，各處有期徒刑貳月，如易科罰金，均以參佰元折算壹日，均緩刑貳年。所
收受之財物肉製品禮盒各壹份，均沒收，如全部或一部不能沒收時，追徵其價額。
    事  實
一、丁○○、丙○○、吳稗、戊○○均為臺中縣沙鹿鎮農會埔子里農事小組之會員，
    丁○○於民國（下同）九十年一月間，已依法登記為第十屆臺中縣沙鹿鎮農會埔
    子里農事小組農會代表候選人（於九十年二月十七日改選），丙○○則為丁○○
    之兄長。丁○○、丙○○兄弟為使丁○○順利當選臺中縣沙鹿鎮埔子里農事小組
    農會代表，竟基於共同賄選犯意之聯絡，於九十年一月廿四日農曆春節前某日，
    即丁○○依法登記為沙鹿鎮農會埔子里農事小組農會會員代表候選人後，由丁○○向沙鹿鎮之陳石城、川客肉脯店分別購買不詳數量內含肉脯、肉鬆、肉角之禮
    盒，交由其弟丙○○分發，丙○○除自留一份禮盒外，並於九十年一月底某日，
    攜帶上揭肉脯禮盒各一份，前往吳稗、戊○○住所，即臺中縣沙鹿鎮○○里鎮○
    街八０號及臺中縣沙鹿鎮○○里鎮○路○段二四一號，對於有選舉權之乙○、戊○○二人交付之，而約其選舉權為一定之行使，投票支持丁○○。吳稗為有選舉
    權之人，明知丙○○所贈上開財物之目的係為農會賄選，仍予以收受，而許以其
    選舉權為一定之行使。嗣丙○○前往戊○○住所時，適戊○○正與家人、朋友打
    麻將，多人在場，丙○○遂先致贈禮盒，未提及支持丁○○之事，數日後由其妻
    之外甥女己○○（未經起訴）轉告戊○○，嗣戊○○知情後，仍予以收受，而許
    以其選舉權為一定之行使。嗣於九十年二月二日，為法務部調查局中部機動組及
    臺中市調查站在丙○○、吳稗、戊○○等三人之住所，搜索扣得戊○○所有之陳
    石城肉類精品店炭燒肉脯二包、丙○○所有之川客肉類精品店炭燒肉脯一包、川
    客肉脯店肉條一包、川客肉脯店之禮盒包裝袋一只、吳稗所有之石城牌土窯炭燒
    肉製品包裝袋一只等物。其後丁○○順利當選為第十屆農會代表。
二、甲○○曾犯贓物、詐欺等罪（不構成累犯），其與庚○○均為臺中縣沙鹿鎮農會
    興安里農事小組之會員，而甲○○則登記為第十屆臺中縣沙鹿鎮農會興安里農事
    小組農會代表候選人。甲○○為使自己順利當選農會代表，乃於九十年一月廿四
    日農曆春節前，向沙鹿鎮川客肉脯店購買數量不詳之內含肉脯、肉鬆、肉角之禮
    盒，並於九十年一月底某日，攜帶一份前往庚○○臺中縣沙鹿鎮○○里○○路六
    一號之八之住所，對於有選舉權之庚○○交付之，而約其選舉權為一定之行使，
    投票支持甲○○。庚○○為有選舉權之人，明知甲○○所贈上開財物之目的係為
    農會賄選，仍予以收受，而許以其選舉權為一定之行使，同意支持甲○○。嗣於
    九十年二月二日，為法務部調查局中部機動組及臺中市調查站，在庚○○上揭住
所，搜索扣得庚○○所有之川客肉脯店之禮盒包裝袋一只。其後甲○○順利當選
    為農會代表。
三、案經臺灣臺中地方法院檢察署檢察官指揮法務部調查局中部機動組及臺中市調查
    站偵辦後自動檢舉偵查起訴。
    理  由
一、訊據被告丁○○、丙○○、甲○○、乙○、戊○○、庚○○六人均矢口否認前揭
    犯行，丁○○辯稱：未授意丙○○為其賄選云云；丙○○辯稱：其與乙○是遠房
    堂兄弟，而其妻之外甥女己○○，係戊○○之媳婦，故其與乙○、戊○○均為親
    戚，所致贈之肉類禮盒係屬年節互送之禮物，與選舉無關云云；甲○○辯稱：不
    認識庚○○，不曾贈與庚○○禮物云云；乙○辯稱：禮盒是丙○○送的，他來放
    了就走，伊才收下，還以為今年農會怎麼那麼多禮；庚○○辯稱：禮盒是我自己
    買的，吃完以後剩下空袋，用來裝橘子云云。惟查：
（一）被告乙○、戊○○、庚○○三人，於調查站訊問時及檢察官偵訊時，均對於上
      情供述明確，乙○稱：「丙○○來訪時除應時問候外，另曾言及其胞弟丁○○
      將繼續參與本屆沙鹿鎮農會會員代表之角逐，希望屆時本人予以支持，由於距
      選舉時日尚遠，我當時並未允諾為一定之投票。」「他有說要我支持他弟弟，
    但我沒有答應他。」「（偵卷第一六六頁、第一六七頁背面）。戊○○稱：「
      丙○○致送前述禮盒到我家時，我與朋友正打牌，我起身接下禮盒，當時丙○○因見現場有其他人，未向我說明送禮盒目的，隔一、二天後我家人向我表示
      該肉品禮盒是丁○○為農會代表選舉所贈送。」「（檢察官問：扣押之陳石城
      肉脯店之禮盒是誰送的？）是丙○○於農曆過年初二送我的，有肉角、肉乾、
      肉脯三種東西之禮盒，當時在家與女婿、兒子等打麻將時他說要給小孩吃的，
      沒有說是要選農會代表所贈送，因為當天人多沒說什麼，過幾天後，我媳婦向
      我說那禮盒是丁○○要選農會代表送的，不是清水（丙○○）送的（偵卷第一
      二九頁、一三一頁背面）。庚○○稱：「大約在八十九年過年前，農會代表候
      選人甲○○親自至我住處拜訪，並致贈川客肉脯店禮盒（內含香腸及肉鬆）一
      盒。（問：甲○○攜帶禮品拜訪你有何目的？）因為他要出來競選沙鹿鎮興安
      里農會會員代表，故先行拜訪，請我投他一票。」「（檢察官問：今天扣押之
      川客肉脯店之香腸與肉鬆，誰給你的？）是甲○○在農曆（春節）期間送我的
      。（你是否知道他當農會代表，你要求他送東西給你？）是他主動送我的，不
      是我要求的，是他弟弟每年有送我東西，他沒有送過我東西，今年是他第一次
      送我東西，他只說來拜年，選代表時，請我投他一票。」（偵卷第一三五、一
      三八頁）等語甚詳。而案重初供，故渠等於審判中翻異前詞，無非卸責及迴護
      同案被告丁○○、丙○○、甲○○等人之詞，不足採信，而應以偵查時所述為
      可採。
（二）經檢察官囑託法務部調查局對被告丁○○、甲○○實施測謊結果，被告丁○○
      自稱農會代表選舉，未透過其兄長（丙○○）送肉乾予吳稗、戊○○云云，經
      測試呈情緒波動反應，研判有說謊。再被告甲○○自稱農會代表選舉，未送肉
      乾予庚○○云云，經測試呈情緒波動反應，研判有說謊，有九十年九月六日（
      ９０）陸（三）字第九００五三七六七號法務部調查局鑑定通知書一紙附於偵
      卷第二二八頁可稽，顯見被告丁○○、丙○○、甲○○所辯，並非可採。
（三）證人即被告戊○○之媳己○○於審理中固證稱：未告訴戊○○要支持丁○○云
      云，惟當本院詰以：「你有無告訴你公公你姨丈（的弟弟）要競選要支持他？
      」其答以：「我確定沒有。」本院又問：「有無講類似的話？」復答：「沒有
      。」然於本院提示被告戊○○偵查中所言：「：：：過幾天後，我媳婦向我說
      那禮盒是丁○○要選農會代表送的，不是清水（丙○○）送的（偵卷第一二九
      頁、一三一頁背面）。」等語後，證人己○○即改稱：「我們可能閒話家常聊
      到誰要選舉而已。」本院問：「到底有無聊到你姨丈（弟弟）選舉的事？」答
      ：「就是聊到而已。」本院問：「為何剛才說絕對沒有？」其即答：「因為只
      是閒話家常沒有說選舉送的東西。」云云，其語多閃爍保留，足見其並未為真
      實完全之陳述，故其證言亦不可信。
（四）此外並有於戊○○住所查獲之陳石城肉類精品店炭燒肉脯二包、丙○○住所查
      獲之川客肉類精品店炭燒肉脯一包、川客肉脯店肉條一包、川客肉脯店之禮盒
      包裝袋一只、吳稗住所查獲之石城牌土窯炭燒肉製品包裝袋一只、庚○○住所
      查獲之川客肉脯店之禮盒包裝袋一只等扣案物之照片、搜索扣押筆錄等附卷可
      資佐證。事證明確，被告六人犯行均堪認定。
二、按農會法第四十七條之一第一項第二款之對於有選舉權之人交付財物，而約其選
    舉權為一定之行使罪，解釋上應與刑法第一百四十四條相同，只須有要約有選舉
    權人不行使投票權或為一定之行使，並有行求、期約或交付財物或不正利益之行
    為，即為既遂，至於有選舉權之人有無依約不行使投票權或為一定之行使，均不
    影響該罪之成立，故被告丁○○、丙○○、甲○○三人所為，係犯農會法第四十
    七條之一第一項第二款之對於有選舉權之人交付財物，而約其選舉權為一定之行
    使罪。而被告丁○○、丙○○二人就其犯行有犯意聯絡及行為分擔，均為共同正
    犯。被告丁○○、丙○○二人之上開二次犯行，時間緊接，犯罪構成要件相同，
    均顯係基於概括犯意反覆為之，均為連續犯，均應依刑法第五十六條規定論以一
    罪。爰審酌被告丁○○、丙○○、甲○○犯後並無悔意，所為對選舉風氣有不良
    影響，惟所交付之財物限於價值不高之肉製品禮盒，危害不大，三人之品行均尚
    可，而丁○○、甲○○之動機係為自己勝選，丙○○之動機係基於親情為胞弟助
    選，情節較輕等一切情狀，分別量處如主文所示之刑，就被告丙○○部分，並諭
    知易科罰金之折算標準。
三、次按農會法第四十七條之一第一項第一款之有選舉權之人收受財物而許以為一定
    之行選舉權罪，解釋上應與刑法第一百四十三條相同，只須有選舉權人有要求、
    期約或收受財物或不正利益之行為，並許諾不行使投票權或為一定之行使，即構
    成該罪，至於許諾之方式，無論為明示或默示均可，亦不問許諾後是否依約不行
    使投票權或為一定之行使，均不影響該罪之成立。被告乙○雖未向被告丙○○明
    言允諾為一定之投票，惟其既未表示拒絕之意思而將財物收下，應屬默示之允諾
    ；而被告戊○○於收受財物時，被告丙○○雖未立即表明來意，然而事後由親戚
    代為轉達，被告戊○○並未表示反對之意思，亦未將財物退還，足見亦有默示之
    允諾。故被告吳稗、戊○○、庚○○所為，均係犯農會法第四十七條之一第一項
    第一款之有選舉權之人，收受財物而許以為選舉權之一定之行使罪。爰審酌被告
    乙○、戊○○、庚○○三人均為純樸之農民，年齡分別已達六十二歲（起訴書誤
    為七十一歲）、五十四歲、六十歲，均未受過良好教育，僅國小程度，不諳法律
    規定，以及早年政府宣導不力致賄選普遍亦屬渠等觸犯本罪之原因之一，不能全
    部苛責被告乙○、戊○○、庚○○三人，且所收受之肉製品禮盒價值不高等一切
    情狀，從輕量處如主文所示之刑，並諭知易科罰金之折算標準。末查被告乙○、
    戊○○、庚○○三人前均未曾受有期徒刑以上刑之宣告，有臺灣臺中地方法院檢
    察署刑案資料查註紀錄表及臺灣高等法院被告全國前案紀錄表在卷可稽，渠三人
    經此偵審教訓，當知警惕而無再犯之虞，本院綜核各情，所宣告之刑，認以暫不
    執行為適當，併均予宣告緩刑二年，以啟自新。被告乙○、戊○○、庚○○各收
    受之財物肉製品禮盒各一份，均依農會法第四十七條之一第二項規定宣告沒收，
    如全部或一部不能沒收時，追徵其價額。
據上論斷，應依刑事訴訟法第二百九十九條第一項前段，農會法第四十七條之一第一
項第一款、第二款、第二項，刑法第十一條前段、第二十八條、第五十六條、第四十
一條第一項前段、第七十四條第一款，罰金罰鍰提高標準條例第二條，判決如主文。
中      華      民      國      九十一      年      八    月    十六    日
                                臺灣臺中地方法院刑事第七庭
                                        法  官  林念祖
右正本證明與原本無異。
如不服本判決，應於送達後十日內向本院提出上訴狀（須附繕本），上訴於臺灣高等
法院臺中分院。
                                        書記官
中      華      民      國      九十一      年      八    月    十六    日
附錄論罪科刑法條
農會法第四十七條之一
  農會之選舉有左列行為之一者，處三年以下有期徒刑，得併科三萬元以下罰金：
            一  有選舉權之人，要求、期約或收受財物或其他不正利益，而許以不行
                使其選舉權或為一定之行使者。
            二  對於有選舉權之人，行求、期約或交付財物或其他不正利益，而約其
                不行使選舉權或為一定之行使者。
            三  對於候選人行求、期約或交付財物或其他不正利益，而約其放棄競選
                或為一定之競選活動者。
            四  候選人要求、期約或收受財物或其他不正利益，而許以放棄競選或為
                一定之競選活動者。
            犯前項之罪者，所收受之財物沒收之。如全部或一部不能沒收時，追徵其
            價額。
